【裁判字號】    95,易緝,1
【裁判日期】    950731
【裁判案由】    詐欺
【裁判全文】
臺灣嘉義地方法院刑事判決               95年度易緝字第1號
公  訴  人  臺灣嘉義地方法院檢察署檢察官
被      告  丙○○
                    現於臺灣嘉義看守所羈押中
選任辯護人  張雯峰律師
            奚淑芳律師
            張蓁騏律師
上列被告因詐欺案件，經檢察官提起公訴（八十八年度偵字第三
○八八、七二三八號）及併案審理（八十九年度偵字第一二○號
、臺灣板橋地方法院檢察署九十一年度偵字第七四五○號），本
院判決如下：
    主  文
丙○○連續意圖為自己不法之所有，以詐術使人將本人之物交付
，處有期徒刑壹年陸月。
    事  實
一、丙○○基於為自己不法所有之概括犯意，連續於下列時、地
    詐騙他人財物：
  (一)丙○○本無付款之意思，竟於民國八十七年四、五月間，在
    桃園縣龜山鄉○○路某處，連續多次施用詐術，委託詮展開
    發股份有限公司（以下簡稱詮展公司）製作電腦噴畫，使詮
    展公司信其所言，陷於錯誤，並將受託製作之貨品交付丙○○受領後，其竟遲不給付貨款新台幣（下同）一百八十萬元
    ，經詮展公司多次催討及拋棄部分貨款後，始由丙○○之妻
    陳金蓮（已另為不起訴處分確定）簽發付款人為臺灣省合作
    金庫迴龍支庫、發票日分別為八十八年三月二十日及同年五
    月十日、面額分別為四十萬元及一百萬元之支票給付予詮展
    公司，惟前開支票經為付款提示後，均遭退票，且丙○○亦
    避不見面，詮展公司始知受騙。
  (二)丙○○與戊○○、乙○○係合夥關係，三人合資設立柏屋工
    程顧問有限公司（以下簡稱柏屋公司），竟利用合夥關係，
    自八十八年二月間至同年三月底止，在桃園縣龜山鄉○○路
    一段一六一號十六樓之二，陸續對甲○○（乙○○之父）、
    乙○○、戊○○等人佯稱其所有財產遭法院查封，亟需借錢
    以撤銷強制執行為由，甲○○等人不疑有詐，並信以為真，
    陷於錯誤，如數借予丙○○共六百八十六萬元，包括甲○○
    部分四百八十三萬元、輝業事業有限公司部分（以下簡稱輝
    業公司）一百零二萬元、柏屋公司部分十萬元、戊○○部分
    九十一萬元。詎丙○○取得款項後花用殆盡，甲○○等人屢
    向丙○○催索，丙○○竟置之不理，亦未有任何還款之表示
    ，甲○○等人始知受騙。
二、案經輝業公司法定代理人乙○○、戊○○、甲○○分別訴請
    臺灣嘉義地方法院檢察署檢察官偵查起訴及及併案審理、詮
    展公司法定代理人丁○○訴請臺灣板灣地方法院檢察署檢察
    官併案審理。
    理  由
一、被告丙○○及辯護人對於被告以外之人在警詢及檢察官偵查
    時筆錄內容之陳述，表示對於其證據能力不爭執，且本院認
    為前開筆錄作成時之情況，合法且無不當，故被告以外之人
    在警詢及偵查時之陳述，自得為證據，先予敘明。
二、上揭犯行，業據被告於本院審理時坦承不諱（見本院卷第一
    四二頁、第一七二頁至第一七四頁），核與被害人戊○○、
    甲○○、詮展公司法定代理人丁○○，證人劉明村、陳金蓮
    等人於警詢及偵查中之指訴及證述情節相符（見第七四五○
    號偵查卷第三頁至第六頁、第三十頁、第三四至第三五頁、
    第三○八八號偵查卷第三六頁至第三七頁）。此外，復有支
    票及退票理由單影本、輝業公司及柏屋公司股東名簿、合作
    金庫迴龍分行九十五年五月五日合金龍存字第○九五○○○
    二七一一號函、輝業公司八十七年至八十八年間之帳戶往來
    明細、陳金蓮之帳戶往來明細、嘉義縣稅捐稽徵處八十八年
    十二月二十八日八八嘉縣稅財字第八八二四四七三八號函附
    被告財產清單各一份在卷可稽。堪認被告之自白核與事實相
    符，足以採信，從而，本件事證明確，其所為詐欺取財犯行
    ，應堪認定。
三、按行為後法律有變更者，適用行為時之法律。但行為後之法
    律有利於行為人者，適用最有利於行為人之法律，刑法第二
    條第一項定有明文。本件被告行為後，刑法第五十六條關於
    連續犯之規定，業於九十四年一月七日修正公布刪除，並於
    九十五年七月一日施行，則被告之犯行，因行為後新法業已
    刪除連續犯之規定，此刪除雖非犯罪構成要件之變更，但顯
    已影響行為人刑罰之法律效果，自屬法律有變更，比較新、
    舊法結果，以被告行為時法律即舊法論以連續犯，對被告較
    為有利。
四、核被告所為，係犯刑法第三百三十九條第一項詐欺取財罪。
    被告先後多次為詐欺取財犯行，時間緊接，方法相同，觸犯
    構成要件相同之罪名，顯係基於概括犯意反覆為之，應依刑
    法第五十六條連續犯之規定，論以一罪，並加重其刑。公訴
    人雖僅就犯罪事實(二)部分起訴，然檢察官就犯罪事實一部起
    訴者，效力及於全部，本件被告就犯罪事實(一)部分，與前揭
    起訴部分有連續犯之關係，已如前述，本院自應就屬於裁判
    上一罪犯罪事實(一)部分一併加以裁判。爰審酌被告為國中畢
    業之智識程度、尚未與被害人和解，及其犯罪之動機、目的
    、手段、生活狀況、犯罪後坦承犯行等一切情狀，量處如主
    文所示之刑。
五、九十五年度偵緝字第一四二號移送併辦部分：
    按刑法第五十六條所規定之連續犯，須客觀上具備連續數行
    為，且犯同一之罪名，若非同一罪名或主觀上未具備概括之
    犯意，即不能成立連續犯。經查，檢察官係以被告涉有詐欺
    取財犯行而提起公訴，然九十五年度偵緝字第一四二號併案
    部分，係以被告為霽匠企業有限公司（以下簡稱霽匠公司）
    工程部經理，於八十七年七月中旬，霽匠公司與被告協議以
    祥和廣告企業社名義承作立法委員候選人廖進貴之競選廣告
    工程，詎被告竟圖為自己不法之所有，將其於八十八年三月
    間向廖進貴所收取之上開廣告工程款六十九萬一千二百元侵
    占入己，隨即逃匿無蹤等情，因認被告涉犯刑法第三百三十
    六條第二項業務侵占及同法第三百三十九條第一項詐欺取財
    罪嫌等語。然查，上述併案部分之事實係以被告涉有侵占罪
    嫌，並非涉有詐欺取財罪嫌，所犯並非同一罪名，且公訴檢
    察官於論告時亦指稱此併案部分並非起訴效力所及，請求本
    院退回併辦（見本院卷第一七四頁），是本件併案部分與上
    述起訴部分，並非同一罪名，且兩者犯罪手段顯然不同，被
    告就此二案顯非基於詐欺取財概括犯意而為，自無裁判上或
    實質上一罪之關係，該函送併辦之犯罪事實，既未經起訴，
    且與起訴部分之事實並無裁判上一罪之關係，非起訴效力所
    及，本院自無從合一審判，應退回檢察官另行偵查處理。
據上論斷，應依刑事訴訟法第二百九十九條第一項前段，刑法第
二條第一項、第三百三十九條第一項，罰金罰鍰提高標準條例第
一條前段，修正前刑法第五十六條判決如主文。
本案經檢察官李志明到庭執行職務
中    華    民    國    95    年    7     月    31    日
                  刑事第三庭  審判長法  官  沈福財
                                    法  官  卓春慧
                                    法  官  陳仁智
上列正本證明與原本無異。
如不服本判決，應於判決送達後10日內向本院提出上訴狀（應附
繕本）。告訴人或被害人如對於本判決不服者，應具備理由請求
檢察官上訴，其上訴期間之計算係以檢察官收受判決正本之日期
為準。
中    華    民    國    95    年    7     月    31    日
                                    書記官  李佳惠
附錄本案論罪科刑法條：
刑法第三百三十九條第一項
意圖為自己或第三人不法之所有，以詐術使人將本人或第三人之
物交付者，處五年以下有期徒刑、拘役或科或併科一千元以下罰
金。


司法院資訊處製作；財團法人民間司法改革基金會備份。
